臺灣新竹地方法院民事簡易判決  
108年度竹簡字第460號
原      告  陳一子  
被      告  楊澤樺  
上列當事人間確認本票債權不存在事件，本院於民國110年6月22
日辯論終結，判決如下：
    主      文
確認被告所持有如附表所示之本票債權對原告不存在。
訴訟費用由被告負擔。
    事實及理由
一、原告起訴主張：被告持有以原告與訴外人田曜誠為共同發票
    人之如附表所示之本票（下稱系爭本票），經本院以108年
    度司票字第887號民事裁定（下稱系爭裁定）准予強制執行
    在案。惟原告從未簽發系爭本票，被告所持系爭本票顯係他
    人所偽造，爰依法提起本件訴訟等語。並於本院聲明：確認
    被告所持有如附表所示之本票債權對原告不存在。
二、被告則以：雖沒有親眼看到原告本人簽名，但共同發票人田
    曜誠拿系爭本票向被告借錢時，系爭本票上已有原告之簽名
    ，且隨系爭本票一起交付原告身分證正反面影本。訴外人田
    曜誠對系爭裁定提起抗告稱已清償系爭本票票款，惟查入被
    告帳戶金額合計新臺幣（下同）1,590,248元，然並非全部
    還款系爭本票，系爭本票還款金額是1,090,248元，其餘50
    萬元係還民國105年12月11日到期之支票50萬元。原告是訴
    外人田曜誠之大嫂，訴外人田曜誠刻意袒護原告，才將全部
    還款金額稱係還系爭本票160萬元之金額，以減輕原告應負
    的本票債務等語。並聲明：原告之訴駁回。
三、按確認法律關係之訴，非原告有即受確認判決之法律上利益
    者，不得提起之，民事訴訟法第247條第1項前段定有明文。
    所謂有即受確認判決之法律上利益，係指法律關係存否不明
    確，原告在法律上之地位有不安之狀態存在或有受侵害之危
    險，而此種不安之狀態或危險，能以確認判決除去者而言。
    被告持系爭本票向本院聲請裁定，經本院以系爭裁定准予強
    制執行在案，有系爭裁定影本在卷可參，就原告而言，該本
    票債務在未經確定判決確認其不存在以前，仍有隨時受強制
    執行之危險，此等危險必須以確認判決方得除去，是原告提
    起本件確認之訴，即有受確認判決之法律上利益，合先敘明
    。
四、原告主張被告前持有以原告與訴外人田曜誠共同簽發系爭本
    票，向本院聲請本票准予強制執行裁定，經本院以系爭裁定
    准予強制執行在案，業經本院調閱108年度司票字第887號卷
    宗核閱屬實。而原告否認系爭本票上原告簽名為其所簽，自
    應由被告就系爭本票上原告簽名真正負證明之責。被告固聲
    請傳喚證人田曜誠到庭作證，惟證人田曜誠證稱：「（問：
    簽立系爭本票時期上是否已經有原告簽名？）沒有。（問：
    請再確認原告簽名是何人所簽？）我真的不曉得。」等語（
    見本院卷第47頁），已難逕憑證人田曜誠之證述即認系爭本
    票為原告所簽發。
五、又查，本院依被告之聲請調取原告在郵局、臺灣土地銀行、
    國泰世華銀行、中國信託銀行之開戶及信用卡申請資料原本
    及原告當庭書寫之字跡與系爭本票送請憲兵指揮部刑事鑑識
    中心進行筆跡鑑定，經鑑定單位比對結果，認系爭本票上原
    告字跡與參考資料原告書寫字跡，其書寫慣性、筆劃特徵與
    字體結構均不相符等情，有憲兵指揮部刑事鑑識中心110年5
    月3日憲直刑鑑字第1100031755號函及檢附之筆跡鑑定報告1
    份在卷可憑（見本院卷第249至255頁），是以原告主張系爭
    本票並非其所簽發，應屬有據。此外，被告既無法就系爭本
    票之簽章係原告所為有利之事實舉證證明，亦未能進一步提
    出其他訴訟資料以供本院審酌。據此，原告主張系爭本票並
    非伊所簽發等情，應屬可採，原告既無簽名之發票行為，自
    無庸負擔任何票據債務。原告主張被告持有系爭本票，對原
    告之票據債權不存在，應屬有據。
六、綜上所述，原告主張系爭本票非原告簽發，原告請求確認被
    告持有如附表所示本票之本票債權對原告不存在，為有理由
    ，應予准許。爰判決如主文第1項所示。
七、本件事證已臻明確，兩造其餘之攻擊防禦方法及所提之證據
    ，經審酌後認均無礙判決之結果，爰不予一一論述。
據上論結，本件原告之訴為有理由，依民事訴訟法第436條第2項
、第78條，判決如主文。
中　　華　　民　　國　　110 　年　　7 　　月　　30　　日
                  新竹簡易庭    法  官  邱玉汝
以上正本係照原本作成。
如對本判決上訴，須於判決送達後20日內向本院提出上訴（須按
他造當事人之人數附繕本）；如委任律師提起上訴者，應一併繳
納上訴審裁判費。
中　　華　　民　　國　　110 　年　　8 　　月　　2 　　日
                                書記官  陳筱筑  
附表：
編號 發票日（民國） 到期日（民國） 票面金額（新臺幣） 發票人 01 105年8月5日 105年9月20日 160萬元 田曜誠、陳一子